【裁判字號】    89,訴,965
【裁判日期】    900815
【裁判案由】    偽造文書等
【裁判全文】
臺灣彰化地方法院刑事判決                          八十九年度訴字第九六五號
    公  訴  人  臺灣彰化地方法院檢察署檢察官
    被      告  甲○○○
    選任辯護人  陳鴻謀律師
右列被告因偽造文書等案件，經檢察官提起公訴（八十八年度偵字第三五五一、九二
一五號），本院判決如左：
        主  文
甲○○○共同連續行使變造公文書，足以生損害於公眾及他人，處有期徒刑貳年，緩
刑伍年。
如附表一、二、三所示偽造之印文，均沒收。
        事  實
一、甲○○○、洪品（另案判決）夫妻，與洪品之兄洪柱（另案判決）共同經營川吉
    金屬股份有限公司（下稱川吉公司）與川昇食品企業股份有限公司（下稱川昇公
    司），以洪柱為川吉公司董事長，洪品為川昇公司董事長，甲○○○掌二家公司
    之會計與財務事項。自民國（下同）八十六年間起，其中於八十七年底後，更因
    鋼鐵與食品業之景氣欠佳，銀行縮減貸款額，及上開二家公司亦遭部分債務人倒
    債。三人為求公司得以週轉經營，竟基於意圖為自己不法所有與偽造文書之共同
    概括犯意，推由甲○○○在彰化縣內，委請不知情之刻印店，偽造刻成如附表一
    、二所示尚效食品企業有限公司（正確名稱應係「尚」食品企業有限公司，但
    誤刻為「尚效」，下稱尚效（）公司）等背書人之印章，在彰化縣伸港鄉全興
    工業區○○路六十二號川昇公司內先後蓋用於如附表一、二所示不知情發票人陳
    送等人之支票上背書，並明知無交易之事實，指示公司會計人員開立不實之銷貨
    統一發票，但未記入於公司帳冊，配合行使持以向如附表一、二所示之台灣銀行
    彰化分行、中華票券金融股份有限公司以俗稱客票融資等方式貸款，使各該銀行
    、票券公司誤信，在於前與川昇、川吉公司簽訂之放款（應收客票貸款）約定額
    度中，貸予交付款項，足以生損害於如附表一、二所示之諸背書人、發票人、銀
    行、票券公司及不特定可能持有如附表一、二所示支票之公眾。其中為使彰化商
    業銀行彰化分行人員不疑，且先後二次於八十六年五月三日、八十七年三月二十
    三日向前台灣省政府建設廳申請核發得川昇公司之公司印鑑證明書，再均予以變
    造為如附表三所示但誤「尚」公司名稱為「尚效」公司及其董事楊傳榮之印鑑
    證明書，先後行使交付此二份變造之公文書予彰化商業銀行彰化分行徵信，足以
    生損害於前台灣省政府建設廳、尚效（）公司、楊傳榮、彰化商業銀行彰化分
    行及其他不特定之公眾。迄因如附表一、二所示之支票屆期均不獲兌現，經如附
    表一、二所示之銀行、票券公司向背書人等追索發現有異，報警、調單位循線查
    獲。並扣得川昇公司內，益旺食品有限公司、味饌食品實業有限公司、永吉行銷
    有限公司印章各二枚與唯榮食品企業有限公司、維榮食品有限公司之印章各一枚
    。
三、案經法務部調查局彰化縣調查站及彰化縣警察局移送台灣彰化地方法院檢察署檢
    察官偵查起訴。
    理  由
一、訊據被告甲○○○坦承為求川吉、川昇公司之經營週轉違犯前開犯行，惟辯稱，
    均係伊一己所為，洪柱與洪品並不知情伊之犯行云云。經查，被告與洪品、洪柱
    三人之前開犯行業據如附表一、二、三所示尚公司之董事楊傳榮與其他背書人
    、陳送等發票人、銀行與票券公司人員張碧嬌、涂錦益、彭明章、徐泉源、倪煥
    龍、白錫銘、劉彩蘋、王宇倫、王能文、楊萬信等人及川昇公司會計廖素美、楊
    淑玲、蕭雅慧等人證述至明，並有如附表一、二、三偽造之支票背書、經變造之
    前台灣省政府建設廳印鑑證明書、不實之統一發票、川昇公司、川吉公司資料與
    如附表一、二所示銀行、票券公司簽訂之借款往來書、川昇公司聲明書、洪柱簽
    認之切結書、尚公司及其董事楊傳榮等之印鑑影本等在卷（部分閱本院八十
    八年度自字第二二、一一０卷）可憑。雖洪柱與洪品亦均供述，渠二人並不知情
    被告之犯行云云，但衡以洪品、洪柱分係川昇、川吉公司之董事長，自承有對廠
    商收帳之行為，及知公司有被倒債與銀行縮銀根諸情，與甲○○○均係朝夕相處
    之至親，並前開如附表一、二所示之貸款金額已上千萬元之數，依一般社會及吾
    人日常生活之經驗，實難諉推無與被告甲○○○共犯前開罪行，供述只係避罪之
    飾詞，故被告甲○○○所辯無足採取，本案事證明確，被告犯行堪予認定。
二、核被告甲○○○所為，係犯刑法第二百十六條、第二百十一條行使變造公文書（
    變造前台灣省政府建設廳印鑑證明書）；第二百十六條、第二百十條行使偽造私
    文書（偽造支票背書）；第三百三十九條第一項詐欺取財罪與商業會計法第七十
    一條第一款明知為不實之事項，而填載會計憑證（開發不實之統一發票）罪。被
    告與洪柱、洪品有犯意之聯絡，雖大部分均推由被告實施犯行，亦應論三人以共
    同正犯。被告使不知情之刻印者偽造如附表一、二、三所示印文之印章；與使不
    知情之公司會計開發不實之統一發票，屬間接正犯。偽造印章意在偽造私文書、
    變造公文書，屬偽造私文書、變造公文書之部分行為；偽造私文書、變造公文書
    意在行使，屬行使偽造私文書、行使變造公文書之低度行為，均不另論罪。多次
    偽造私文書、開發不實之統一發票、詐欺取財與二次變造公文書，均時間緊接，
    所犯構成要件相同，應各論以連續犯為一罪。且諸罪間，具手段、目的之牽連關
    係，應從一重論以連續行使變造公文書罪。公訴人認被告係自八十二年起犯常業
    詐欺罪，惟查，川昇、川吉公司與如附表一、二所示之銀行、票券公司往來借貸
    有時，出問題之支票集中於八十七底，且二家公司前無不良紀錄，有前開公司資
    料與借款資料在卷可稽，此次犯行亦據被告陳明係為週轉經營公司所為，並無掏
    空公司資產之事，固有詐欺不法，委難認係常業詐欺，故公訴人所指此部分殆有
    未洽。另公訴人所指被告犯有刑法第二百十五條部分，容未見前開商業會計法第
    七十條第一款之特別規定，亦有未合。因無損起訴事實之同一性，爰變更公訴人
    所引應適用之法條。爰審酌被告之品性、犯罪之動機、目的、手段，所造成之危
    害暨犯後態度良好、深知悔悟，與川昇公司目前營運中，亦對債務提出清償計劃
    或已清償，獲得債權人之諒解，有辯護人提出之公司現況相片、清償借款明細、
    和解書等資料在卷可，從輕量處如主文所示之刑。並查被告前未曾受有期徒刑
    以上刑之宣告，有台灣彰化地方法院檢察署刑案資料查註紀錄表與台灣高等法院
    被告全國前案紀錄表在卷可按，認所宣告之刑以暫不執行為適當，併宣告緩刑五
    年，以啟自新。扣案如附表一、二、三所示偽造之印文，均依法宣告沒收。偽造
    之印章，被告已陳明丟棄不知所蹤，爰無為沒收之宣告。
據上論斷，應依刑事訴訟法第二百九十九條第一項前段、第三百條，商業會計法第七
十一條第一款，刑法第十一條前段、第二十八條、第五十五條、第五十六條、第二百
十六條、第二百十條、第二百十一條、第二百十九條、第三百三十九條第一項、第七
十四條第一款，罰金罰鍰提高標準條例第一條前段，判決如主文。
中      華      民      國      九十      年      八    月     十五     日
                                     台灣彰化地方法院刑事第三庭
                                        法      官  洪  榮  謙
右正本證明與原本無異。
如不服本判決，應於判決送達後十日內向本院提出上訴狀( 須附繕本 )。
告訴人或被害人對於判決如有不服具備理由請求檢察官上訴者，其上訴期間之計算係
以檢察官收受判決正本之日期為準。
                                         法院書記官  張  木  松
中      華      民      國      九十      年      八    月    二十二    日
商業會計法第七十一條
商業負責人、主辦及經辦會計人員或依法受託代他人處理會計事務之人員有左列情事
之一者，處五年以下有期徒刑、拘役或科或併科新台幣十五萬元以下罰金：
一、以明知為不實之事項，而填製會計憑證或記入帳冊者。
二、故意使應保存之會計憑證、帳簿報表滅失毀損者。
三、意圖不法之利益而偽造、變造會計憑證、帳簿報表內容或撕毀其頁數者。
四、故意遺漏會計事項不為記錄，致使財務報表發生不實之結果者。
五、其他利用不正當方法，致使會計事項或財務報表發生不實之結果者。
刑法第二百十條
偽造、變造私文書，足以生損害於公眾或他人者，處五年以下有期徒刑。
刑法第二百十一條
偽造、變造公文書，足以生損害於公眾或他人者，處一年以上七年以下有期徒刑。
刑法第二百十六條
行使第二百十條至第二百十五條之文書者，依偽造、變造文書或登載不實事項或使登
載不實事項之規定處斷。
刑法第二百十九條
偽造之印章、印文或署押，不問屬於犯人與否，沒收之。
刑法第三百三十九條
意圖為自己或第三人不法之所有，以詐術使人將本人或第三人之物交付者，處五年以
下有期徒刑、拘役或科或併科一千元以下罰金。
以前項方法得財產上不法之利益或使第三人得之者亦同。
前二項之未遂犯罰之。
附表一、二、三


司法院資訊處製作；財團法人民間司法改革基金會備份。
